臺灣桃園地方法院刑事判決　　　　　 109年度審易字第2205號
公　訴　人　臺灣桃園地方檢察署檢察官
被　　　告　張嘉瑋


上列被告因侵占案件，經檢察官提起公訴（109 年度調偵緝字第
18號），被告於本院準備程序中，就被訴事實為有罪之陳述，經
本院告知簡式審判程序意旨，並聽取當事人之意見後，本院合議
庭裁定改由受命法官獨任依簡式審判程序審理，判決如下：
    主  文
張嘉瑋犯非法以電腦相關設備製作不實財產權取得紀錄得利罪，
處有期徒刑參月，如易科罰金，以新臺幣壹仟元折算壹日；又犯
業務侵占罪，處有期徒刑陸月，如易科罰金，以新臺幣壹仟元折
算壹日。應執行有期徒刑柒月，如易科罰金，以新臺幣壹仟元折
算壹日。
附表一所示犯罪所得共計價值新臺幣玖仟元之遊戲點數利益，追
徵其價額。
附表二編號一至三所示未扣案之犯罪所得共計新臺幣肆萬伍仟元
沒收。
附表二編號三所示未扣案之犯罪所得金峰牌香菸壹條沒收，如全
部或一部不能沒收或不宜執行沒收時，追徵其價額。
    事實及理由
一、犯罪事實：
    張嘉瑋自民國107 年12月4 日起，在址設桃園市○○區○○
    路000 號1 樓由江世傑擔任店經理之統一超商股份有限公司
    （下稱「統一超商」）擔任店員，負責店內櫃檯收銀，為從
    事業務之人。詎其竟分別為下列行為：
  ㈠張嘉瑋意圖為自己不法之所有，基於非法以電腦相關設備製
    作不實財產權取得紀錄得利之犯意，接續於附表一「時間」
    欄所示之時間，操作上開「統一超商」內之「ibon」設備，
    列印如附表一「金額」欄所示金額之遊戲點數條碼繳費單後
    ，將實際上未付款之上揭條碼繳費單，利用該門市收銀機電
    腦設備連結之條碼機，掃描繳費單之條碼，再按下結帳鍵之
    不正方法，將上揭未實際收取現金之虛偽交易資料輸入收銀
    機電腦設備內，以此不正方式製作如附表一所示遊戲點數費
    用偽已付款之財產權取得紀錄，然並未實際將應收款項放入
    收銀機內，因而獲得免支付遊戲點數費用共計新臺幣（下同
    ）9,000 元之不法利益。
  ㈡張嘉瑋意圖為自己不法之所有，基於業務侵占之犯意，利用
    其於擔任櫃臺收銀人員之機會，自如附表二「時間」欄所示
    之時間，接續將業務上所持有如附表二所示之現金及商品侵
    占入己。嗣於108 年5 月16日下午2 時許，經江世傑清點店
    內財物後察覺短少，經調閱現場監視器畫面後，始查悉上情
    。
二、證據名稱：
  ㈠被告張嘉瑋分別於檢察官訊問、本院準備程序及審理中之自
    白。
  ㈡告訴人江世傑分別於警詢、檢察官訊問及本院準備程序時之
    陳述。
  ㈢新進員工基本資料表- 時薪制、區顧問訪店溝通紀錄表、監
    視錄影畫面翻拍照片、遊戲點數收據內容翻拍照片、桃園市
    八德區調解委員會調解書。
三、新舊法比較：
    查被告行為後，刑法第336 條第2 項業務侵占罪規定於108
    年12月25日經總統以華總一義字第10800140641 號令修正公
    布，並於同年月27日施行。修正前第336 條第2 項條文為：
    「對於業務上所持有之物，犯前條第1 項之罪者，處6 月以
    上5 年以下有期徒刑，得併科3 千元以下罰金。（依刑法施
    行法第1 條之1 第1 項、第2 項前段規定提高30倍為新臺幣
    9 萬元）。」，修正後條文則為：「對於業務上所持有之物
    ，犯前條第1 項之罪者，處6 月以上5 年以下有期徒刑，得
    併科9 萬元以下罰金。（依刑法施行法第1 條之1 第1 項規
    定為新臺幣9 萬元）。」，修正後規定之構成要件與法定刑
    均未變更，並無有利、不利之情形，即非法律變更，應依一
    般法律適用原則，適用裁判時法之修正後刑法第336 條第2
    項規定。
四、論罪科刑：
  ㈠按刑法第339 條之3 之罪，以不正方法對於電腦或相關設備
    輸入虛偽資料或不正指令，為其構成要件，而所謂不正方法
    輸入虛偽資料或不正指令，係指在正常使用電腦或其相關設
    備之範圍內，輸入該電腦或相關設備者不願接納的指令或資
    料而言，亦包含行為人無權使用或逾越授權範圍使用電腦或
    相關設備之情形（最高法院101 年度台上字第4426號判決意
    旨參照）。又線上遊戲公司之虛擬遊戲點數，係供人憑以換
    取網路遊戲服務，遊玩網路遊戲使用，於現實世界中具有一
    定之財產價值，是虛擬儲值遊戲點數雖非現實可見之實體財
    物，但仍應認屬具有財產上價值之利益。查，就犯罪事實欄
    ㈠部分，被告於值班期間固具有合法使用收銀機，並按下結
    帳鍵確認交易之權限，惟未許可被告得將未收取款項之虛偽
    交易資料輸入收銀機電腦設備之事宜，則被告逾越授權範圍
    ，擅自將未實際收取現金之虛偽交易資料輸入收銀機電腦設
    備，以此不正方式製作財產權取得紀錄，而獲得免支付遊戲
    點數費用共計9,000 元之不法利益，是核被告此部分所為，
    係犯刑法第339 條之3 第2 項之非法以電腦相關設備製作不
    實財產權取得紀錄得利罪。
  ㈡核被告張嘉瑋就犯罪事實欄㈠所為，係犯刑法第339 條之3
    第2 項之非法以電腦相關設備製作不實財產權取得紀錄得利
    罪；就犯罪事實欄㈡所為，係犯刑法第336 條第2 項之業務
    侵占罪。被告就犯罪事實欄㈠所為，係先利用店內「ibon」
    設備先列印遊戲點數條碼繳費單後，再操作收銀機電腦設備
    連結之條碼機，掃描繳費單之條碼，再以按下結帳鍵之不正
    方法，將上揭未付款之虛偽資料，輸入收銀機電腦設備內，
    而以此方式，將偽已付款之虛偽資料，輸入該收銀電腦設備
    ，進而詐得免支付遊戲點數費用之不法之利益，並非實際侵
    占物品，是檢察官認被告就此部分所為，係構成刑法第336
    條第2 項之業務侵占罪，即有未洽，惟基本社會事實同一，
    且經本院告知變更起訴法條及罪名（見本院卷㈡第52、57頁
    ），業已保障被告之防禦權，爰依刑事訴訟法第300 條規定
    變更起訴法條。
  ㈢按行為人實施犯罪之時地，在自然意義上雖非完全一致，但
    仍有部分合致，且犯罪目的單一，依一般社會通念，認應評
    價為一罪方符合刑罰公平原則，如予數罪併罰，反有過度處
    罰之疑，與人民法律感情亦未契合，故於刑法廢除牽連犯及
    連續犯後，應依個案情狀，考量一般社會通念及刑罰公平原
    則，適度擴張一行為概念，論以接續犯或一行為觸犯數罪名
    之想像競合犯，方屬適當（最高法院97年度台上字第1880號
    判決意旨參照）。經查，被告就犯罪事實欄㈠部分，係在如
    附表一「時間」欄所示密接之時間，於同一地點，先後操作
    屬於電腦相關設備之「統一超商」收銀機，製作遊戲點數偽
    已付款之不實財產權取得紀錄；就犯罪事實欄㈡部分，係在
    如附表二「時間」欄所示之時間，陸續將其業務上持有如附
    表二所示之現金或商品侵占入己之行為，因時、地密接，且
    皆侵害統一超商之財產法益，顯分別係基於單一非法以電腦
    相關設備製作不實財產權取得紀錄得利及單一業務侵占之犯
    意，核均屬接續犯，各分別論以1 個非法以電腦相關設備製
    作不實財產權取得紀錄得利罪及1 個業務侵占罪。
  ㈣被告所犯上開2 罪間，其犯意各別，行為互殊，應予分論併
    罰。
  ㈤爰審酌被告不思以正當方式獲取財物，竟圖不勞而獲，非法
    以電腦相關設備製作財產權取得紀錄進而獲得遊戲點數，而
    取得財產上不法利益，另並將業務上所持有之現金及商品侵
    占入己，所為殊值非難，衡以被告犯後坦承罪行，態度尚佳
    ，其雖與告訴人達成調解然尚未賠償告訴人之損失，斟酌其
    犯罪動機、生活及經濟狀況、素行、年紀及智識程度等一切
    情狀，分別量處如主文所示之刑，並定應執行之刑，及就各
    宣告刑與所定之應執行刑，均諭知易科罰金之折算標準。
五、沒收：
    按犯罪所得，屬於犯罪行為人者，沒收之，於全部或一部不
    能沒收或不宜執行沒收時，追徵其價額，刑法第38條之1 第
    1 項前段、第3 項分別定有明文。經查：
  ㈠被告就犯罪事實欄㈠之犯行獲得如附表一所示價值合計9,00
    0 元之遊戲點數，均屬被告該次犯行之犯罪所得，且尚未賠
    償告訴人，自應依刑法第38條之1 第3 項之規定追徵其價額
    。
  ㈡被告就犯罪事實欄㈡部分所侵占之如附表二所示現金及金峰
    牌香菸1 條，均為其該次犯行之犯罪所得，業經被告於本院
    準備程序中陳明在卷（見本院卷㈡第53頁），且均尚未實際
    返還告訴人，爰均依刑法第38條之1 第1 項前段規定諭知沒
    收，並就附表二編號四所示金峰牌香菸1 條於全部或一部不
    能沒收或不宜執行沒收時，依同條第3 項之規定追徵其價額
    。
六、應依刑事訴訟法第273 條之1 第1 項、第299 條第1 項前段
    第300 條、第310 條之2 、第454 條第1 項，刑法第336 條
    第2 項、第339 條之3 第2 項、第41條第1 項前段、第8 項
    、第51條第5 款、第38條之1 第1 項前段、第3 項，刑法施
    行法第1 條之1 第1 項，判決如主文。
七、如不服本判決應於收受判決後20日內向本院提出上訴書狀，
    並應敘述具體理由。其未敘述上訴理由者，應於上訴期間屆
    滿後20日內向本院補提理由書（均須按他造當事人之人數附
    繕本）「切勿逕送上級法院」。
本案經檢察官鄭皓文提起公訴，檢察官林欣怡、賴怡伶、李孟亭
到庭執行職務。
中    華    民    國   110    年    10    月    29    日
                  刑事審查庭  法  官  李雅雯
以上正本證明與原本無異。
如不服本判決應於收受判決後20日內向本院提出上訴書狀，並應
敘述具體理由。其未敘述上訴理由者，應於上訴期間屆滿後20日
內向本院補提理由書（均須按他造當事人之人數附繕本）「切勿
逕送上級法院」。
                              書記官  陳佩伶
中    華    民    國   110    年    11    月    1     日
附錄本案論罪科刑法條：
刑法第336條
對於公務上或因公益所持有之物，犯前條第一項之罪者，處1 年
以上7 年以下有期徒刑，得併科15萬元以下罰金。
對於業務上所持有之物，犯前條第一項之罪者，處6 月以上5 年
以下有期徒刑，得併科9 萬元以下罰金。
前二項之未遂犯罰之。
刑法第339之3條
意圖為自己或第三人不法之所有，以不正方法將虛偽資料或不正
指令輸入電腦或其相關設備，製作財產權之得喪、變更紀錄，而
取得他人之財產者，處7 年以下有期徒刑，得併科70萬元以下罰
金。
以前項方法得財產上不法之利益或使第三人得之者，亦同。
前二項之未遂犯罰之。
　
　
　
　
　
　
　
　
　
　
　
附表一：詐得遊戲點數
┌──┬────────┬───────┐
│編號│    時    間    │金額（新臺幣）│
├──┼────────┼───────┤
│ 一 │108 年5 月15日晚│5,000元       │
│    │間11時51分許    │              │
├──┼────────┼───────┤
│ 二 │108 年5 月16日凌│3,000元       │
│    │晨0時19分許     │              │
├──┼────────┼───────┤
│ 三 │108 年5 月16日凌│1,000元       │
│    │晨1 時4 分許    │              │
├──┴────────┴───────┤
│合計：9,000元                         │
└───────────────────┘
附表二：侵占品項
┌──┬────────┬────────┐
│編號│   時    間     │   侵占品項     │
├──┼────────┼────────┤
│ 一 │108 年5 月16日凌│現金新臺幣（下同│
│    │晨1 時55分許    │）2萬5,000 元   │
├──┼────────┤                │
│ 二 │108 年5 月16日凌│                │
│    │晨3 時33分許    │                │
├──┼────────┼────────┤
│ 三 │108 年5 月16日凌│現金2萬元       │
│    │晨5 時32分許    │                │
├──┼────────┼────────┤
│ 四 │108 年5 月16日凌│金峰牌香菸1條   │
│    │晨4 時31分許    │                │
├──┴────────┴────────┤
│合計：現金4 萬5,000 元、金峰牌香菸1 條  │
└────────────────────┘